臺灣高雄地方法院刑事判決　　　　　　　　　　　　　九十一年度訴字第一七一號
　　公　訴　人　臺灣高雄地方法院檢察署檢察官
　　被　　　告　甲○○
　　指定辯護人　本院公設辯護人　丁○○
　　被　　　告　丙○○
　　指定辯護人　本院公設辯護人　戊○○
右列被告因偽造貨幣案件，經檢察官提起公訴（九十年度偵字第二一五六四號），本
院判決如左：
    主  文
甲○○共同意圖供行使之用，而交付偽造之通用紙幣於人未遂，累犯，處有期徒刑貳
年陸月。扣案偽造之面額新臺幣壹仟元紙幣玖仟捌佰伍拾陸張均沒收。
陳鴻豔共同意圖供行使之用，而交付偽造‘之通用紙幣於人未遂，處有期徒刑貳年貳
月。扣案偽造之面額新幣壹仟元紙幣玖仟捌佰伍拾陸張均沒收。
    事  實
一、甲○○曾因違反懲治走私條例案件，經臺灣高等法院於民國八十七年二月二十六
    日判有期徒刑八月，同年十一月六日判決確定，於八十九年二月十七日執行完畢
    。猶不知悔改，明知綽號「阿順仔」之不詳姓名成年男子所持有之面額新臺幣（
    下同）仟元紙鈔係屬偽造之紙幣，竟與「阿順仔」共同基於意圖供行使之用，而
    交付偽造之通用紙幣於人之犯意聯絡，由「阿順仔」指示甲○○代為尋找偽鈔買
    主，甲○○即依指示尋得綽號「阿勇仔」之不詳姓名成年男子，約定以五千元偽
    鈔兌換一千元真鈔之方式向「阿順仔」購買仟元偽鈔一萬張，並約定於九十年十
    一月二十一日十二時許，在高雄市鼓山區○○○路第一船渠附近進行交易。該綽
    號「阿順仔」之不詳姓名男子為隱匿行蹤，另以綽號「阿弟仔」之稱呼，以三萬
    元之代價，委託陳鴻豔負責攜帶偽鈔前往上開約定地點進行交付，而陳鴻豔明知
    欲交付之物品係偽鈔，竟仍與「阿弟仔」（即「阿順仔」）共同基於意圖供行使
    之用，而交付偽造之通用紙幣於人之犯意聯絡，於九十年十一月二十一日凌晨，
    由丙○○雇用不知情之計程車司機乙○○（另檢察官為不起訴處分）駕駛車牌號
    碼８Ｂ─三九二號計程車自臺北市南下，於當日上午十時許，先於國道楠梓交流
    道附近搭載該綽號「阿弟仔」之男子，並將新版仟元偽鈔一大袋搬上車後，一同
    前往高雄市鼓山區○○○路第一船渠附近與自行南下之甲○○會合。適是日十二
    時二十分許，陳鴻豔欲將偽鈔交付予買主之際，為據報埋伏之法務部調查局高雄
    市調查處及高雄市政府警察局刑警大隊人員當場查獲而未遂，並扣得新版千元偽
    鈔九千八百五十六張（依面額計算，總金額為九百八十五萬六千元），該綽號「
    阿順仔」之人及買主則趁機逃逸。
二、案經法務部調查局高雄市調查處及高雄市政府警察局分別移送臺灣高雄地方法院
    檢察署檢察官偵查起訴。
    理  由
一、訊據被告甲○○對右揭聯繫「阿順仔」與「阿勇仔」交易偽鈔之事實，在調查局
    高雄市調查處訊問、檢察官偵訊及本院審理時均坦承不諱，而扣案之紙鈔，經送
    中央銀行發行局鑑定結果認：該批一千元偽鈔均以彩色噴墨方式仿印，無隱藏字
    ，以壓凸方式仿凹版油墨凸起效果；紙質與真鈔不同，水印及安全線以噴墨方式
    仿製，另案全線以燙印箔膜（含面額數字）方式仿鈔券正面五段裸露部分，無折
    光變色效果；左下角之「１０００」面額數字，沒有折光變色反應，均屬偽鈔等
    情，有該局九十年十一月二十九日（九０）台央發字第０三００六０六四一號函
    一紙在卷可憑。雖被告甲○○辯稱，偽鈔非渠所有，渠僅係居中連繫買賣事宜，
    並非買主或賣主，公設辯護人並以被告甲○○所為，僅係幫助犯云云，而為被告
    甲○○辯護。惟按刑法上之幫助犯，係指以幫助之意思，對正犯資以助力，而未
    參與實施犯罪之行為者而言，如就構成犯罪事實之一部，已參與實施，即屬共同
    正犯。被告甲○○覓得買主「阿勇仔」後，即居中連繫「阿順仔」與「阿勇仔」
    二人相關交易之時間、場所、價格、數量等事宜，且於買賣交易時，親自到場，
    當非僅係居間介紹，顯然其所為，已參與犯罪構成要件之行為，為分擔交易偽鈔
    犯罪行為之一部，自係共同正犯無訛，要難以幫助犯論擬。
二、訊之被告陳鴻豔固不諱言受綽號「阿弟仔」之委託，與「阿弟仔」同赴高雄市鼓
    山區○○○路第一船渠附近，及在上址為警查獲等情，惟矢口否認涉犯右揭犯行
    ，辯稱：伊不知「阿弟仔」委託伊交付之物品係偽鈔云云。惟查：被告陳鴻豔於
    法務部高雄市調查處訊問時供稱：「偽鈔是位叫『阿弟仔』的朋友交付予我，託
    我到高雄進行販賣交易以供他人使用，而棉被袋則做為裝置該批偽鈔之用，該等
    扣押物係於二十一日中午十二時二十分許，我所搭乘車號８Ｂ－三九二號計程車
    上，遭調查處人員當場查獲。．．『阿弟仔』於二十日下午六時許，打我行動電
    話0000000000，約我至台北火車站北站見面，並當場告知我，有件東西託我帶到
    高雄市鼓山輪渡站附近，並要我自稱『阿順仔』，屆時會有位叫『阿忠』之男子
    與我連絡，並將物件交給『阿忠』即可，事成後要我前往高雄火車站與他會合，
    『阿弟仔』並答應我此次成交後，給我三萬元作為酬勞，並交給我一支行動電話
    作為聯絡之用，且約我二十一日上午在楠梓交流道附近會合，於是我便於二十日
    晚上十時許，通知我開計程車友人乙○○，於二十一日凌晨三時許要前往高雄辦
    事情，要包其車號８Ｂ－三九二號計程車南下，我遂與乙○○於二十一日清晨從
    台北出發，約於上午七時三十分抵達楠梓交流道，由於『阿弟仔』打電話通知要
    我到楠梓交流道附近統聯客運站載他，當我及乙○○到達時，『阿弟仔』將前述
    裝置偽鈔棉被袋放入計程車行李箱，一同搭乘原計乘車往高雄市，至鼓山輪渡站
    時，『阿弟仔』先行下車，並要我及乙○○至前頭稍等，約十二時十分許，即有
    位自稱『阿忠』男子上我所乘計程車，我遂令乙○○開車前往哨船街附近，當車
    行至高雄港第一船渠附近，我與『阿忠』在車上檢視前述扣押物偽鈔時，當場即
    遭調查處人員查獲。」（九十年十一月二十一日調查處筆錄）、於檢察官偵訊時
    供稱：「錢是『阿弟仔』帶去的，『阿弟仔』打電話給我說要讓我賺一筆外快，
    叫我今天先從台北南下到楠梓等他，叫我送東西到鼓山渡船場給別人，並要我包
    計程車南下，我雇用乙○○南下，在楠梓統聯車站與『阿弟仔』見面，『阿弟仔
    』就將東西放進行李箱，並指示我到渡船場，到達時，『阿弟仔』叫我到前方一
    處空地等，並說有一個叫『阿忠』的人會來接洽，並要我自稱是『阿順仔』、『
    阿弟仔』說如果送達後，我可以獲得三萬元的酬勞，我有問『阿弟仔』欲交貨的
    物品為何物，他說不要問」（九十年十一月二十一日偵訊筆錄），準此，綽號「
    阿弟仔」之人既已親自前往高雄市鼓山區渡船場交易現場，如係從事合法交易買
    賣，又何須高價雇用被告丙○○擔任交付物品之工作，且該「阿弟仔」之人事前
    拒絕透露欲交付何物，復要求被告丙○○須自稱係「阿順仔」之人，足證被告陳
    鴻豔於擔任交付工作之前，即已知悉係從事違法交易甚明。又扣案之紙鈔，經送
    中央銀行發行局鑑定結果認均屬偽鈔，亦有前揭中央銀行九十年十一月二十九日
    （九０）台央發字第０三００六０六四一號函一紙存卷足據。是被告陳鴻豔所辯
    顯係事後避重就輕之詞，委無足採。
三、綜上所述，本件事証明確，被告甲○○、陳鴻豔之犯行，均堪認定。
四、刑法第一百九十六條第一項之行使、收集或交付偽造通用紙幣罪，其所謂「行使
    」係乃含有詐欺性質，即以假充真，不使人知為偽幣而交付於人之謂；而「收集
    」者，舉凡意圖供自己或他人行使之用，而有收受、蒐集、收買、受贈、互換、
    強取、詐取等一切移轉自己「持有」之行為皆屬之，而所稱「交付」者，指非基
    於直接行使之目的，僅意圖供行使之用，而將他人偽造之有價證券，由自己「持
    有」之狀態，移轉於知情之他人持有之行為而言，即交付者與收受者互知其為偽
    幣，而由一方交與他方收受之謂。「收集」與「交付」，雖屬兩種行為，然其法
    律上，既均以意圖供行使之用為要件，則收集後復交付於人，其收集行為，自應
    為交付之行為所吸收，僅論以交付之罪。又，收集本含有反復為同一行為之意，
    無連續犯之可言（最高法院二十九年上字第二一五五號判例、八十三年度臺上字
    第三九０號判決參照）。核被告甲○○、陳鴻豔所為，係犯刑法第一百九十六條
    第一項之意圖供行使之用而交付偽造之通用紙幣於人罪。被告甲○○、陳鴻豔分
    別與「阿順仔」（即『阿弟仔』）之不詳姓名成年男子間，有犯意之聯絡及行為
    之分擔，均應論以共同正犯。被告甲○○、陳鴻豔及「阿順仔」（即『阿弟仔』
    ）已著手於犯行，惟因為警查獲而未得逞，為未遂犯，均應依刑法第二十六條前
    段之規定減輕其刑。又被告甲○○曾因違反懲治走私條例案件，經臺灣高等法院
    於八十七年二月二十六日判有期徒刑八月，同年十一月六日判決確定，於八十九
    年二月十七日執行完畢之事實，有臺灣高等法院被告全國前案紀錄表暨臺灣高雄
    地方法院檢察署刑案資料查註紀錄表各一份在卷可按，並經被告甲○○供稱屬實
    ，五年以內再犯有期徒刑以上之本罪，係屬累犯，應依法加重其刑，而刑法加減
    輕者，依法先加後減之。審酌被告甲○○、陳鴻豔犯罪之動機、目的，共同販賣
    偽鈔，混亂貨幣市場交易，危害金融秩序非輕，及犯後態度等一切情狀，分別量
    處如主文所示之刑。至被告甲○○、陳鴻豔並非實際之賣主，檢察官各具體求刑
    有期徒刑七年，尚屬嚴苛。扣案偽造之面額壹仟元紙幣九千八百五十六張，不問
屬於犯人與否．爰依刑法第二百條之規定併予宣告沒收。
據上論結，應依刑事訴訟法第二百九十九條第一項前段，刑法第二十八條、第一百九
十六條第一項、第三項、第二十六條前段、第四十七條、第二百條，罰金罰鍰提高標
準條例第一條前段，判決如主文。
本案經檢察官秦德進到庭執行職務。
中      華      民      國      九十一    年      二      月    十八    日
                                  臺灣高雄地方法院刑事第七庭
                                      法  官  何  秀  燕
右正本證明與原本無異。
如不服本判決，應於判決送達後十日內，向本院提出上訴狀。
                                      書記官  邱  靜  銘
中      華      民      國      九十一    年      二      月    十八    日
附錄本案判決論罪科刑之法條
中華民國刑法第一百九十六條第一項、第三項：
 (行使收集或交付偽造變造通貨、幣券罪)
行使偽造、變造之通用貨幣、紙幣、銀行券，或意圖供行使之用而收集或
交付於人者，處三年以上十年以下有期徒刑，得併科五千元以下罰金。
第一項之未遂犯罰之。
